臺灣臺中地方法院民事判決　　　　　　　96年度訴字第1094號
原　　　告　首府鋼鐵有限公司
法定代理人　丁○○
訴訟代理人　郭明仁律師
被　　　告　東寰營造有限公司
法定代理人　丙○○
被　　　告　甲○○
上列當事人間請求給付貨款事件，本院於民國96年10月11日言詞
辯論終結，判決如下：
    主      文
被告東寰營造有限公司應給付原告新臺幣壹佰柒拾萬貳仟貳佰
壹拾肆元，及自民國96年1月23日起至清償日止按年息5%計算之
利息。
被告甲○○應給付原告新臺幣壹佰柒拾肆萬仟佰捌拾陸元，
及自民國95年12月21日起至清償日止按年息6%計算之利息。
前二項給付，如其中一被告已履行給付，他被告於給付範圍內免
給付之義務。
原告其餘之訴駁回。
訴訟費用新臺幣壹萬捌仟參佰貳拾伍元由被告負擔。
本判決第一項於原告以新臺幣伍拾柒萬捌仟元為被告東寰營造有
限公司供擔保後，得假執行。
本判決第二項得假執行。
    事實及理由
壹、程序事項：
一、被告甲○○經合法通知，未於最後言詞辯論期日到場，核無
    民事訴訟法第386條各款所列情形，爰依原告之聲請，由其
    一造辯論而為判決。
二、原告之支付命令聲請狀原請求被告應連帶給付原告新臺幣（
    下同）1,743,386元及自民國95年11月21日起至清償日止，
    按年息6%計算之利息，嗣96年5月3日準備書狀僅請求自95
    年12月21日起算之利息，核屬聲明之減縮，於法並無不合。
貳、兩造爭執要旨：
一、原告主張略以：緣被告東寰營造有限公司（下稱東寰公司）
    因承攬「英茂吉祥別墅」建案向原告購買鋼筋，原告已陸續
    送貨並收取貨款。惟95年8月間原告依被告東寰公司訂貨陸
    續交付鋼筋53740公斤，貨款908,828元，由被告甲○○交付
    發票人文茗企業有限公司、發票日95年11月20日、票號EP00
    00000號、金額920,000元、付款人臺灣土地銀行北屯分行之
    支票1紙，其上再由被告東寰公司及甲○○背書。另原告於
    同年9月交付鋼筋48580公斤，貨款823,386元，由被告甲○
    ○交付發票人乙○○、發票日95年11月20日、票號AA000000
    0號、金額823,386元、付款人新竹國際商業銀行北屯分行之
    支票1紙，其上亦由被告東寰公司及甲○○背書。惟前開支
    票屆期提示均遭退票，為此依買賣契約請求被告東寰公司如
    數給付，另依票據之法律關係請求被告東寰公司及甲○○連
    帶給付等語。並聲明：被告應連帶給付原告1,743,386元及
    自95年12月21日起至清償日止，按年利率6%計算之利息。
二、被告甲○○未於最後言詞辯論期日到庭，惟據其於前次言詞
    辯論期日到庭陳述及提出書狀辯稱：因資金周轉困難，雖有
    還款意願，然一時無法給付，願提供每月所得30%（現約每
    月5000元）使債務有所解決，系爭支票是原告要求補上東寰
    公司名義背書，其職稱為東寰公司工地主任，全權處理工地
    ，該工程以被告東寰公司名義訂購鋼筋等語。並聲明：駁回
    原告之訴。
三、被告東寰公司則於最後言詞辯論期日到庭，以言詞稱：票據
    是甲○○個人所為，東寰公司沒有背書，貨款部分東寰公司
    雖已與定作人英茂公司解約，因被告公司另有山西路工程向
    原告購買材料，才拿發票去報稅，所以原告不能請求貨款等
    語。
、得心證之理由：
一、原告依據買賣關係請求被告東寰公司給付部份：
  (一)原告主張被告東寰公司向其訂購鋼筋，積欠貨款合計1,732,
    214元（計算式：908828＋823386＝0000000），且用以支付
    上開貨款之支票均屆期提示退票之事實，已據其提出與所述
    相符之統一發票、傳票、送貨通知單、銷貨對帳單、支票及
    退票理由單等件為憑，雖被告東寰公司於最後言詞辯論期日
    到庭以言詞抗辯上開各情，然被告東寰公司是否與定作人英
    茂公司解約，尚與兩造間買賣關係是否存在無涉。另凡以自
    己名義與人締約為債務之負擔者，即對於債權人當然負契約
    當事人應有之責任，此經最高法院17年上字第906號、18年
    上字第1609號、19年上字第382號、43年臺上字第99號等判
    例意旨多次闡釋甚明。查被告甲○○曾到庭陳稱：「我職稱
    是工地主任，全權處理整個工地，包括訂料，這個工程用東
    寰公司名義接工程，東寰公司是負責結構體的部分，鋼筋屬
    於結構體部分」等情，則被告東寰公司既同意甲○○以其名
    義訂立買賣契約，原告依買賣關係請求被告東寰公司清償貨
    款，即無不合。末查被告東寰公司於本院最後言詞辯論期日
    始到庭以言詞抗辯上情，顯係逾時提出攻擊防禦方法，經核
    亦無不可歸責事由或顯失公平之情，本院參酌民事訴法第27
    6條規定意旨，爰無再令其陳明完整答辯內容之必要，併予
    敘明。從而，原告依買賣關係請求被告東寰公司給付貨款1,
    732,214元及法定遲延利息，即屬有理由。
二、原告依據票據關係請求被告東寰公司、甲○○連帶給付部份
    ：
  (一)按在票據上簽名者，依票上所載文義負責，票據法第5條第1
    項定有明文。且票據乃文義證券，故票據背面之簽名須形式
    上合於背書規定，始令其負票據法上背書人責任。
  (二)原告主張被告東寰公司、甲○○於系爭2紙支票上背書等情
    ，固據提出支票2紙為憑，且為被告甲○○所不爭執，然據
    被告東寰公司否認有背書行為。而本院衡酌前開支票背面有
    關被告東寰公司文字記載內容為「英茂吉祥別墅、東寰營造
    有限公司、甲○○」，此外別無公司名章及法定代理人印章
    （俗稱大、小章），就其整體簽名、蓋章形式及趣旨以及社
    會一般觀念而為判斷，已難遽認係由被告東寰公司背書，另
    據被告甲○○陳稱該部分係經原告要求由其補上東寰公司名
    義背書等情，本院依現有事證，僅足認被告東寰公司同意被
    告甲○○以其名義承攬工程及向原告訂貨，尚難認被告東寰
    公司有授權被告甲○○為背書之票據行為，原告亦未證明被
    告東寰公司有何表見事實足使原告相信其對於被告甲○○為
    此授權，尚不能令被告東寰公司負系爭支票之背書人責任。
  (三)綜據上述，原告依票據關係請求被告甲○○給付票款，為有
    理由；而被告東寰公司既非系爭2紙支票背書人，原告依據
    票據關係對被告東寰公司所為請求，即屬無理由。
三、綜上所述，原告依據買賣關係請求被告東寰公司給付上開貨
    款，暨依票據關係請求被告甲○○給付前開票款均屬有理由
    。又按應付利息之債務，其利率未經約定，亦無法律可據者
    ，週年利率為百分之五，至於執票人向支票債務人行使追索
    權時，得請求自為付款提示日起之利息，如無約定利率者，
    依年利六釐計算（民法第203條、票據法第133條分別參照）
    。而被告東寰公司之貨款債務與被告甲○○之票款債務發生
    原因既有不同，僅因相關法律關係偶然競合，致對同一債權
    人各負給付義務，雖一債務人給付時，他債務人於其給付範
    圍內同免其責任，學理上稱為不真正連帶，其性質尚與連帶
    債務有別。從而，原告請求被告東寰公司給付原告1,732,21
    4元部分及自支付命令送達翌日即96年1月23日起至清償日止
    ，按週年利率5%計算之利息，請求被告甲○○給付原告1,74
    3,386元及自票據提示日後之95年12月21日起（提示日為95
    年12月20日）至清償日止，按年利率6%計算之利息，如其中
    一被告已履行給付，他被告於給付範圍內免給付之義務，為
    有理由，應予准許，逾此部分之請求，為無理由，應予駁回
    。
四、原告陳明願供擔保，聲請宣告假執行，經核原告依買賣關係
    請求部份，合於法律規定，爰酌定相當之擔保金額准許之；
    原告依票據關係請求勝訴部分，應依職權宣告假執行。原告
    其餘假執行之聲請，因訴之駁回而失其依據，應予駁回。
五、兩造其餘攻擊防禦方法及舉證，經審酌後對判決結果均無影
    響，爰不另一一贅述，併此敘明。
肆、一造辯論、訴訟費用負擔及假執行宣告之依據：民事訴訟法
    第385條第1項前段、第79條、第85條第1項前段、第389條第
    1項第3款、第390條第2項。
中　　華　　民　　國　　96　　年　　10 　月　　25　　日
                  民事第二庭    法  官  林慧貞
正本係照原本作成。
如對本判決上訴，須於判決送達後20日內向本院提出上訴狀。
中　　華　　民　　國　　96　　年　　10 　月　　25　　日
                                書記官
